【裁判字號】    97,抗,663
【裁判日期】    970430
【裁判案由】    假扣押
【裁判全文】
臺灣高等法院民事裁定                   97年度抗字第663號
抗  告  人  台產實業股份有限公司
法定代理人  甲○○
上列抗告人因與相對人健盟水電工程股份有限公司等間假扣押事
件，對於中華民國97年2月20日臺灣基隆地方法院97年度裁全字
第106號所為裁定提起抗告，本院裁定如下：
    主  文
抗告駁回。
抗告訴訟費用由抗告人負擔。
    理  由
一、本件抗告人於原法院聲請意旨略以：伊與第三人基隆市東岸
    廣場新建工程自力救濟委員會 (下稱東岸自救會)於民國 (
    下同) 91年10月16日簽立買賣契約，而相對人健盟水電工程
    股份有限公司 (下稱健盟公司) 、萬勁金屬有限公司 (萬勁
    公司)係東岸自救會之成員 ，與自救會間，彼此具有類似合
    夥之關係，應類推適用合夥之規定。退步言之，縱相對人健
    盟公司、萬勁公司與東岸自救會不具合夥關係，惟東岸自救
    會實係代理相對人簽訂前開契約，依民法第103條之規定，
    相對人自應就此債務負清償之責。依前開契約約定，伊供應
    混凝土材料，相對人則依契約約定之日期，票期支付貨款予
    伊，詎料，伊依約供應混凝土材料後，相對人竟未支付貨款
    。嗣後，伊依原法院92年度重訴字第35號判決，以東岸自救
    會為債務人，向法院聲請假執行，經原法院以93年度執字第
    7172號受理在案。於此程序中，伊亦以相對人為債務人，向
    法院聲請追加執行，後因前開判決經本院審理後以93年度重
    上字第561號判決確定，伊遂具狀請求原法院調卷強制執行
    ，並經原法院分別作成93年度執字第7172號分配表及93年度
    執字第7172號之1分配表。詎相對人竟就前開93年度執字第
    7172號之1分配表提起分配表異議之訴，由此足徵相對人有
    不欲給付前開款項之情事。因頃聞相對人有脫產之舉，恐日
    後有不能強制執行之虞，爰依民事訴訟法第522條之規定，
    陳明願供擔保以代釋明，請准就相對人之財產予以假扣押云
    云。
二、原法院以抗告人於原法院93年度執字第7172號執行事件中已
    提出相同之判決書 (原法院92年度重訴字第35號)，主張判
    決之效力及於相對人等而聲請追加執行，抗告人主張之法律
    關係，既有強制執行案件在進行中，且抗告人未提出其他有
    別於前案之事實或主張，亦未據提出能即時調查之證據，以
    釋明本件有日後不能執行或難以執行之情形，其假扣押之聲
    請不應准許等語，裁定駁回抗告人假扣押之聲請。
三、抗告意旨略以：伊在原法院93年度執字第7172號強制執行事
    件雖聲請追加對相對人為強制執行，惟該聲請業經原法院於
    97年1月14日以93年度執字第7172號裁定駁回在案。由此足
    徵，相對人實有不欲給付前開款項之情事云云。
四、按債權人就金錢請求或得易為金錢請求之請求，欲保全強制
    執行者，得聲請假扣押；假扣押非有日後不能強制執行或甚
    難執行之虞者，不得為之；請求及假扣押之原因應釋明之；
    前項釋明如有不足，而債權人陳明願供擔保或法院認為適當
    者，法院得定相當之擔保，命供擔保後為假扣押，民事訴訟
    法第522條第1 項、第523條第1項、第526條第1項、第2項分
    別定有明文。又釋明事實上之主張者，得用可使法院信其主
    張為真實之一切證據。但依證據之性質不能即時調查者，不
    在此限，民事訴訟法第284條亦定有明文 。是假扣押制度係
    為保全強制執行而設，故凡假扣押之聲請，必須有將來不能
    執行或執行困難之虞，始得為之。所謂不能強制執行，如債
    務人浪費財產，增加負擔，或就其財產為不利益之處分，將
    成為無資力之情形等是；所謂恐難執行，如債務人將移住遠
    方或逃匿是也 (最高法院19年抗字第232號判例意旨參照)。
    又92年2月7日修正前之民事訴訟法第526條第1項 、第2項原
    規定：「請求及假扣押之原因，應釋明之。債權人雖未為前
    項釋明，如就債務人所應受之損害已供法院所定之擔保者，
    得命為假扣押」，故債權人完全未釋明假扣押之原因，而就
    債務人所應受之損害已供法院所定之擔保者，依當時法律，
    固仍得命准為假扣押，然修正後之民事訴訟法第526條第2項
    既規定：「前項釋明如有不足，而債權人陳明願供擔保或法
    院認為適當者，法院得定相當之擔保，命供擔保後為假扣押
    」，其修正理由為：「依原第2項規定，債權人得供擔保以
    代釋明，惟債權人聲請假扣押，應使法院信其請求及假扣押
    之原因大致為正當，故仍應盡其釋明責任。然其釋明如有不
    足，為補強計，於債權人陳明就債務人可能遭受之損害願供
    擔保並足以補釋明之不足，或於法院認以供擔保可補釋明之
    不足並為適當時，法院均可斟酌情形定相當之擔保，命債權
    人供擔保後為假扣押，爰修正第2項」，可知債權人應先就
    假扣押之原因，盡其釋明之責，必待釋明仍有不足者，始得
    以供擔保補釋明之欠缺，倘債權人未為任何釋明，縱其陳明
    願供擔保，仍不得認該擔保已補釋明之完全欠缺，其假扣押
    之聲請自不應准許 (最高法院94年度台抗字第156號、94年
    度台抗字第665號、94年度台抗字第1182號裁定意旨可參)。
五、查本件抗告人聲請就相對人之財產於10,144,989元 (抗告人
    於原法院提出之民事假扣押裁定聲請狀誤載為10,144,989萬
    元)範圍予以假扣押，固已提出買賣契約書、原法院92年度
    重訴字第35號判決、民事追加強制執行聲請狀、民事強制執
    行聲請狀、原法院93年度執字第7172號分配表及93年度執字
    第7172號之1分配表、民事起訴狀、97年1月14日原法院93年
    度執字第7172號民事裁定等影本資料釋明其對於相對人有金
    錢請求或得易為金錢請求之請求原因，惟就相對人究有何浪
    費財產、增加負擔或將財產為不利益處分，致達於無資力狀
    態等不能強制執行之情事，或有將移住遠方或逃匿等甚難執
    行之虞等情事，僅於聲請狀上記載：「因頃聞債務人 ( 即
    相對人)有脫產之舉，實恐日後有不能強制執行之虞」等語
    ，惟該記載僅係陳明抗告人主觀上之疑慮，並非假扣押原因
    之釋明。是故，抗告人於原法院及本院並未提出任何可使法
    院得薄弱之心證，信其大概如是之一切證據。抗告人就本件
    假扣押之原因既未提出可使法院信其主張大概為真之證據，
    即難謂其已盡釋明之義務，依上開說明，縱令抗告人有願供
    擔保以代釋明之表示，仍應駁回其假扣押之聲請。原法院裁
    定駁回抗告人之聲請，核無違誤。抗告意旨指摘原裁定不當
    ，求予廢棄，為無理由，應予駁回。
六、據上論結，本件抗告為無理由，爰裁定如主文。
中    華    民    國    97    年    4    月    30    日
                    民事第十五庭
                        審判長法  官 林恩山
                              法  官 陳雅玲
                              法  官 黃國忠
正本係照原本作成。
本裁定除以適用法規顯有錯誤為理由，並經本院許可外，不得再
抗告。如提起再抗告，應於收受後10日內委任律師為訴訟代理人
向本院提出再抗告狀。並繳納再抗告費新台幣１千元。
中    華    民    國    97    年    5    月     1    日
                              書記官 陳明俐


司法院資訊處製作；財團法人民間司法改革基金會備份。
